【裁判字號】    88,易,3779
【裁判日期】    890202
【裁判案由】    詐欺
【裁判全文】
臺灣臺中地方法院刑事判決                        八十八年度易字第三七七九號
    公  訴  人  臺灣台中地方法院檢察署檢察官
    被      告  甲○○
    選任辯護人  林世祿
右列被告因詐欺案件，經檢察官提起公訴（八十八年度偵緝字第四六○號），本院判
決如左：
    主  文
甲○○無罪。
    理  由
一、公訴意旨略以：被告甲○○於民國八十七年四月初（起訴書誤載為五月），承攬
    告訴人丙○○之工廠，價計新台幣（下同）八十餘萬元，詎被告甲○○於八十七
    年六月底舖設工廠地基後，即財務週轉不靈，竟意圖為自己不法之所有，向告訴
    人丙○○佯稱興建工廠需錢買材料，請告訴人丙○○先付工程款四十萬元，使告
    訴人丙○○陷於錯誤，不疑有他，如數簽發一紙華僑銀行大甲分行，發票日八十
    七年六月三十日之支票一紙交付被告甲○○，被告甲○○於取得上開款項後，即
    逃逸無蹤，未再繼續興建工廠，告訴人丙○○始知受騙。因認被告甲○○涉犯刑
    法第三百三十九條第一項之詐欺取財罪嫌。
二、按犯罪事實應依證據認定之，無證據不得推定其犯罪事實；不能證明被告犯罪者
    ，應諭知無罪之判決。刑事訴訟法第一百五十四條、第三百零一條第一項分別定
    有明文。又按刑法第三百三十九條第一項詐欺罪之成立，以意圖為自己或第三人
    不法所有，以詐術使人將本人或第三人之物交付為要件。所謂以詐術使人交付，
    必須被詐欺人因詐術而陷於錯誤，若其所用方法，不能認為詐術，亦不致使人陷
    於錯誤，即不構成該罪（最高法院四十六年度台上字第二○六號判例參照）。至
    於民事債務當事人間，若有未依債務本旨履行給付之情形，在一般社會經驗而言
    ，原因非一，其因不可歸責之事由無法給付，或因得對他造合法主張抗辯而拒絕
    給付，或因經濟發生困難致無力履行，皆有可能，非必出於詐欺犯罪一端。再者
    ，刑事被告依法不負自證無罪之義務，故在別無積極證據之情形下，自難僅以被
    告單純債務不履行之狀態，即推定其自始即有不法所有之意圖而施用詐術之犯行
    。
三、訊據被告甲○○固坦承確有於右揭時、地，向告訴人丙○○承攬告訴人丙○○所
    有舊工廠之拆除及新建工程，並於完成工程中之舊工廠拆除及新工廠地基之新建
    部分後，先向告訴人領取上開四十萬元之遠期支票一紙之事實，惟堅詞否認有何
    詐欺犯行，並辯稱：伊之前即曾為告訴人進行工廠修繕，並已完工，此次再度承
    攬，伊係在未先向告訴人領取任何款項下，即開始進行舊工廠之拆除及新工廠之
    新建，八十七年四月間，伊因經濟困難，無力支付工人工資，始向告訴人領取上
    開遠期支票，先持向他人票貼借款以供支付工資，但因工人領取伊原積欠之工資
    後，即不願再為伊工作，伊乃無法繼續完成工程，實無告訴人所指詐欺情事等語
    。經查︰被告甲○○確曾為告訴人進行其他工廠之修繕，並已完工，此次再度承
    攬，並係在未向告訴人領取任何款項下，即開始進行舊工廠之拆除及新工廠之新
    建，並已支出約二十餘萬元之工程成本。另查，被告甲○○於八十七年四月間，
    確有積欠工資之情事，此據證人即為被告甲○○工作之工人乙○○於本院審理中
    到院證實在卷；又被告甲○○所領得告訴人所簽發之上開支票，乃係八十七年六
    月三十日始行到期之遠期支票，經被告甲○○持向他人票貼借款，所得款項扣除
    上開工程成本後，所剩確已無幾；加以被告甲○○原有積欠工資之情事，則工人
    於領得被告甲○○原所積欠之工資後，不願再繼續為其工作，亦與常情相符；且
    被告甲○○果有詐欺之意，則其於要求告訴人支付部分工程款時，當會要求告訴
    人支付現金或以即期支票給付，然其所取得者，乃係二個月票期之遠期支票，是
    被告甲○○所辯，其因無足夠財力可以繼續進行工程施作，始向告訴人表示需款
    購料以繼續工程，而領取上開支票，其未隱瞞或掩飾其經濟困難之情事等語，應
    可採信，自難遽認被告甲○○於八十七年四月間向告訴人領取上開工程款支票時
    ，即有詐欺之意。另參酌被告甲○○於本院宣判前，復與告訴人達成和解，並已
    返還相當之金額，有和解書一份在卷可證，足認被告甲○○所辯，其原預計繼續
    進行工程，因無工人願意繼續為其工作，加以週轉不靈，始未能完成工程等語，
    尚可採信，本件應屬民事糾葛。此外，復查無其他積極證據足資證明被告甲○○
    有公訴人所指本於不法所有意圖而施用詐術，致使告訴人交付財物之詐欺犯行，
    揆諸首開說明，自應為被告甲○○無罪之諭知。據上論斷，應依刑事訴訟法第三
    百零一條第一項，判決如主文。
中      華      民      國    八十九    年      二      月      二      日
                                臺灣臺中地方法院刑事第七庭
                                    法    官  林  宗  成
右正本證明與原本無異。
如不服本判決，應於判決送達後十日內向本院提出上訴狀，上訴於臺灣高等法院臺中
分院( 須附繕本 )。
                                    書記官
中    華    民    國      八十九      年       二        月     二    日


司法院資訊處製作；財團法人民間司法改革基金會備份。
